最高法院民事裁定                                八十七年度台聲字第三七一號
    聲  請  人  鄭翠馨
右聲請人因與相對人吳榮芳間強制執行聲明異議事件，聲請人對於中華民國八十七年
三月二十六日本院裁定（八十七年度台抗字第一五○號），聲請再審，本院裁定如左
：
    主  文
聲請駁回。
聲請程序費用由聲請人負擔。
    理  由
本件聲請人對於本院八十七年度台抗字第一五○號確定裁定（以下簡稱原確定裁定）
以有民事訴訟法第四百九十六條第一項第一款規定之情形，聲請再審，係以：聲請人
對於分配表聲明異議後，已依同一事由就有爭執之新台幣二百八十萬元債權，先行於
台灣板橋地方法院提起確認債權不存在之訴訟，並於民國八十六年六月十三日向執行
法院提出起訴之證明，依強制執行法第四十一條第一項但書之規定，聲請人自毋庸再
行提起分配表異議之訴，原確定裁定竟認聲請人未於分配期日起十日內向執行法院為
分配表異議之訴起訴之證明，視為聲請人撤回異議之聲明，因而為不利於聲請人之裁
定，適用法規顯有錯誤云云，為其論據。
按強制執行法第四十一條第一項但書例外規定，分配表異議人已依同一事由就有爭執
之債權先行提起其他訴訟者，毋庸再行依同條項前段規定提起分配表異議之訴，係為
避免影響執行程序之迅速進行及無益之訴訟程序。本件聲請人對於分配表聲明異議後
，執行法院於八十六年六月二日分配期日，因該異議未終結，執行法院乃諭示聲請人
（即債務人）應於分配期日起十日內提起分配表異議之訴，此有分配筆錄在卷可稽（
民事執行卷二四六頁）。聲請人雖於同年六月十七日向執行法院為起訴之證明（同執
行卷二六三、二六四頁），惟依其陳報狀所附起訴狀及收據影本記載（同執行卷二六
五至二六九頁），聲請人係於分配期日後之八十六年六月十三日始對相對人（即參與
分配之抵押債權人）吳榮芳及另一債務人江美珠起訴請求確認吳榮芳與江美珠間二百
八十萬元借款債權不存在（另請求江美珠給付金錢）。聲請人顯非於分配期日前，已
依同一事由就有爭執之債權先行提起其他訴訟，核與強制執行法第四十一條第一項但
書規定之情形不同，自無該但書規定之適用。原確定裁定認聲請人未於分配期日起十
日內，向執行法院為分配表異議之訴起訴之證明，依強制執行法第四十一條第三項前
段規定，應視為聲請人撤回其對於分配表異議之聲明。因而維持台灣高等法院所為廢
棄執行法院駁回相對人聲明異議（相對人對於執行法院未依分配表分配聲明異議）之
裁定，駁回聲請人之再抗告，經核並無適用法規顯有錯誤之情事。聲請論旨，求予廢
棄原確定裁定，非有理由。
據上論結，本件聲請為無理由，依強制執行法第三十條之一，民事訴訟法第九十五條
、第七十八條，裁定如主文。
中      華      民      國    八十七    年      七      月    三十一    日
                              最高法院民事第二庭
                                  審判長法官  曾  桂  香
                                        法官  劉  延  村
                                        法官  徐  璧  湖
                                        法官  劉  福  聲
                                        法官  許  朝  雄
      右正本證明與原本無異
                                              書  記  官
中      華      民      國    八十七    年      八      月     十二     日
